臺灣臺南地方法院刑事判決　　　　　　 100年度訴字第1295號
公　訴　人　臺灣臺南地方法院檢察署檢察官
被　　　告　曾惠忠
上列被告因違反毒品危害防制條例案件，經檢察官提起公訴（
100年度毒偵字第1738號），被告於本院準備程序進行中，先就
被訴事實為有罪之陳述，經本院合議庭裁定由受命法官獨任進行
簡式審判程序，判決如下：
    主  文
曾惠忠施用第一級毒品，累犯，處有期徒刑壹年貳月。扣案之第
一級毒品海洛因拾壹包（粉狀拾包、驗餘淨重合計零點玖壹公克
，塊狀壹包、驗餘淨重零點零公克）沒收銷燬之，包裝上開海
洛因之塑膠袋拾壹只、電子磅秤壹個、夾鍊袋壹包（內含拾小
包）均沒收；又施用第二級毒品，累犯，處有期徒刑捌月。扣案
之第二級毒品甲基安非他命壹包（驗餘淨重零點壹貳伍公克）沒
收銷燬之，電子磅秤壹個、夾鍊袋壹包（內含拾小包）均沒收
。應執行有期徒刑壹年陸月。扣案之第一級毒品海洛因拾壹包（
粉狀拾包、驗餘淨重合計零點玖壹公克，塊狀壹包、驗餘淨重零
點零公克）、第二級毒品甲基安非他命壹包（檢驗後淨重零點
壹貳伍公克）均沒收銷燬之，包裝上開海洛因之塑膠袋拾壹只、
電子磅秤壹個、夾鍊袋壹包（內含拾小包）均沒收。
    事  實
一、曾惠忠前因施用毒品，經執行觀察勒戒與強制戒治，於民國
    89年2月16日停止強制戒治出監，所餘戒治期間付保護管束
    ，於89年10月14日保護管束期滿未經撤銷停止戒治視為執行
    完畢，並經本院以88年度易緝字第144號為免刑判決。前述
    觀察勒戒、強制戒治執行完畢釋放後5年內，復因於93年至
    95年間連續犯施用第一級、第二級毒品罪，經臺灣高等法院
    臺南分院以95年度上訴字第872號分別判處有期徒刑9月、5
    月，並定應執行刑為有期徒刑1年確定，嗣依中華民國九十
    六年罪犯減刑條例各減為有期徒刑4月又15日與2月又15日，
    並定應執行刑為有期徒刑6月確定。復於96年間因施用第一
    級、第二級毒品案件，經本院以96年度訴字第1024號判決分
    別判處有期徒刑1年2月、8月，各減為有期徒刑7月、4月，
    並定其應執行刑為有期徒刑10月，並經臺灣高等法院臺南分
    院以97年度上訴字第55號判決駁回被告之上訴而確定；又於
    97年間因偽造文書案件，經本院以97年度訴字第2004號判決
    判處有期徒刑4月確定；同(97)年間再因施用第一級、第二
    級毒品經本院以97年度訴字第2126號判決分別判處有期徒刑
    10月、5月，並定其應執行刑1年確定。上開本院97年度訴字
    第2004號、97年度訴字第2126號判決再經本院以98年度聲字
    第350號裁定定其應執行刑為有期徒刑1年2月確定，並與前
    開經臺灣高等法院臺南分院以97年度上訴字第55號判決駁回
    上訴部份接續執行。曾惠忠於99年3月23日縮短刑期假釋出
    監，假釋期間付保護管束，於99年8月15日保護管束期滿，
    假釋未經撤銷，視為執行完畢。
二、曾惠忠猶不知悛悔，明知海洛因、甲基安非他命分屬毒品危
    害防制條例規定禁止持有、施用之第一、二級毒品，竟基於
    施用第一級毒品海洛因之犯意，於100年6月21日晚間7時許
    ，在其位於臺南市永康區○○○路283巷8號1樓A-3室住處，
    以捲菸方式，施用第一級毒品海洛因1次完畢後，旋即另行
    起意，再基於施用甲基安非他命之犯意，以將甲基安非他
    命放入玻璃球吸食器燃燒吸用其煙霧方式，施用甲基安非他
    命1次。
三、嗣於同日晚間10時15分許，為警持檢察官簽發之拘票，前往
    其上址住處執行拘提到案，經其同意執行搜索，當場扣得第
    一級毒品海洛因11小包（驗前毛重3.2公克）、第二級毒品
    安非他命1包（驗前毛重0.41公克）、電子磅秤1台及夾鍊袋
    1 包（內含30小包）等物；復徵得其同意採尿送驗，鑑驗結
    果呈海洛因代謝物之嗎啡陽性反應及甲基安非他命陽性反應
    ，始悉上情。
四、案經臺南市政府警察局第一分局移送臺灣臺南地方法院檢察
    署檢察官偵查起訴。
    理  由
一、本案被告曾惠忠所犯係死刑、無期徒刑、最輕本刑為三年以
    上有期徒刑以外之罪，亦非高等法院管轄之第一審案件，而
    被告於本院行準備程序中，就被訴事實為有罪之陳述，經告
    知簡式審判程序之旨，並聽取公訴人及被告之意見後，本院
    合議庭依刑事訴訟法第273條之1第1項規定，裁定由受命法
    官獨任進行簡式審判程序，合先敘明。
二、訊據被告對於上揭犯罪事實坦承不諱，且其於100年6月22日
    凌晨3時許，由警經其同意所採集之尿液檢體（編號100M-15
    7號），係由其親自排尿、裝填等情，業據被告於警詢時供
    承無訛（警卷第2頁背面），並有送驗尿液及年籍對照表在
    卷可據（警卷第5頁），而該尿液檢體經送鑑驗結果，確呈
    嗎啡及甲基安非他命之陽性反應，則有臺灣檢驗科技股份有
    限公司100年7月6日編號KH/2011/00000000號濫用藥物檢驗
    報告附卷足憑（警卷第3頁），足認被告自白與事實相符，
    本案事證已臻明確，其於上開時、地，確有施用海洛因、甲
    基安非他命之犯行，洵堪認定，自應依法論科。
三、按毒品危害防制條例於92年7月9日修正公布，自93年1月9日
    施行，其中第20條、第23條將施用毒品之刑事處遇程序區分
    為「初犯」、「5年內再犯」、「5年後再犯」。依其立法理
    由之說明：「初犯」，經觀察、勒戒或強制戒治，應為不起
    訴處分或不付審理之裁定；經觀察、勒戒或強制戒治執行完
    畢釋放後，「5年內再犯」者，因其再犯率甚高，原實施之
    觀察、勒戒及強制戒治既已無法收其實效，爰依法追訴或裁
    定交付審理。至於經觀察、勒戒或強制戒治執行完畢釋放，
    「5年後再犯」者，前所實施之觀察、勒戒或強制戒治已足
    以遮斷其施用毒品之毒癮，為期自新及協助其斷除毒癮，仍
    用「初犯」規定，先經觀察、勒戒或強制戒治之程序。從而
    ，依修正後之規定，祇於「初犯」及「5年後再犯」2種情形
    ，有其追訴條件之限制，即須於初犯經觀察、勒戒或強制戒
    治釋放後，5年內均無施用毒品之行為，始能認其前所實施
    之觀察、勒戒或強制戒治已足遮斷毒癮，而得於5年後再犯
    時，再予適用初犯之規定，重行觀察、勒戒等程序。倘5年
    內已經再犯，經依法再為保安處分或追訴處罰，縱其第3次
    （或第3次以上）施用毒品之時間，在初犯之保安處分執行
    完畢釋放5年以後，即與「5年後再犯」之情形有別，且因已
    於「5年內再犯」，顯見其再犯率甚高，原實施觀察、勒戒
    或強制戒治，已無法收其實效，自無再經觀察、勒戒及強制
    戒治之必要，應由檢察官逕行起訴，始符新法修正之本旨（
    最高法院95年第7次刑事庭會議決議、97年度臺非字第540號
    判決參照）。查本案被告有如事實欄所載曾因施用毒品案件
    ，經法院裁定送觀察、勒戒、強制戒治，並於執行完畢後5
    年內再犯施用毒品罪，業經追訴及判處罪刑確定等情，有本
    院被告前案紀錄表在卷可參，是被告本件所為各次施用毒品
    之犯行，距離前開觀察、勒戒、強制戒治執行完畢釋放雖均
    已逾5年，惟被告於上開觀察、勒戒、強制戒治執行完畢後5
    年內，既已再犯施用毒品罪，並經追訴、處罰，揆諸前揭說
    明，本件犯行即與毒品危害防制條例第20條第3項所稱之「5
    年後再犯」有別，是公訴人依法追訴，並無不合，自應依法
    論科。
四、查海洛因及甲基安非他命分別係毒品危害防制條例第2條第1
    項第1款、第2款所列之第一級、第二級毒品。核被告所為，
    係犯毒品危害防制條例第10條第1項之施用第一級毒品罪及
    同條例第10條第2項之施用第二級毒品罪。被告於施用毒品
    海洛因、甲基安非他命前持有各該毒品之低度行為，應分別
    為施用之高度行為所吸收，均不另論罪。再被告有如事實欄
    所載前科及執行情形，有臺灣高等法院被告前案紀錄表在卷
    可考，其於有期徒刑執行完畢後5年內，故意再犯本案有期
    徒刑以上之罪，為累犯，應依刑法第47條第1項之規定加重
    其刑。其所犯上開二罪間，犯意各別，行為互殊，應予分論
    併罰。爰審酌被告自述教育程度為高職畢業，入監前從事水
    電業，每月收入約新台幣(下同)4萬元等智識程度及生活狀
    況（本院卷第72頁背面）；其於經觀察、勒戒、強制戒治處
    分後，仍再屢犯施用第一、二級毒品罪行，足見其陷溺已深
    ，惟僅戕害自己身心，並無加害他人，且其犯後坦承罪行，
    態度良好，顯有悔意等一切情狀，量處如主文所示之刑，兼
    定其應執行刑。
五、扣案疑似海洛因粉末10包（驗餘淨重0.91公克、包裝塑膠袋
    總重1.90公克）、疑似海洛因塊狀物體1包（驗餘淨重0.30
    公克、包裝塑膠袋總重0.27公克）、疑似安非他命毒品1包
    （驗餘淨重0.125公克），經送驗結果分別確認為第一級毒
    品海洛因、第二級毒品甲基安非他命等情，有扣押物品目錄
    表2紙及法務部調查局濫用藥物實驗室鑑定書、高雄市立凱
    旋醫院濫用藥物成品檢驗鑑定書各1件在卷可稽（本院卷第
    28、32、47、63頁），不問是否屬於犯人所有，均應依毒品
    危害防制條例第18條第1項前段之規定，諭知沒收銷燬。又
    扣案裝盛上開海洛因所用之空塑膠包裝袋11個，具有防止毒
    品裸露、散逸之功能，經鑑定單位分別秤重，即非與毒品無
    難以析離而無法個別宣告沒收，且與扣案電子磅秤1臺、夾
    鏈袋1 包（內含30小包，見本院卷第28、32、39、42頁扣押
    物品目錄表、扣押物品清單），分屬被告所有供犯本件施用
    毒品或預備供施用毒品犯行所用之物，業據被告於本院審理
    中供承明確（本院卷第71頁背面），乃均依刑法第38條第1
    項第2款、第3項之規定宣告沒收。至於扣案ＳＩＭ卡3張，
    無證據證明與本案相關；前揭送驗毒品因鑑析用罄部分，業
    已滅失，均不為沒收之諭知。
據上論斷，應依刑事訴訟法第273條之1第1項、第299條第1項前
段，毒品危害防制條例第10條、第18條第1項前段，刑法第11條
前段、第47條第1項、第51條第5款、第38條第1項第2款、第3項
，判決如主文。
本案經檢察官郭書鳴到庭執行職務。
中    華    民    國   100    年    11    月    29    日
                  刑事第十一庭  法  官   許嘉容
以上正本證明與原本無異。
如不服本判決應於收受本判決後10日內向本院提出上訴書狀，並
應敘述具體理由。其未敘述上訴理由者，應於上訴期間屆滿後20
日內向本院補提理由書狀（均須按他造當事人之人數附繕本）「
切勿逕送上級法院」。
                                書記官   陳玉芬
中    華    民    國   100    年    11    月    29    日
附錄本案論罪科刑法條：
毒品危害防制條例第10條
施用第一級毒品者，處6月以上5年以下有期徒刑。
施用第二級毒品者，處3年以下有期徒刑。